最  高  行  政  法  院  判  決
109年度年上字第171號
上  訴  人  黃文財（被選定人）


            蔡萬追（被選定人）

            李中進（被選定人）


共      同
訴訟代理人  王明宏  律師
被 上訴 人  嘉義縣政府                                  

代  表  人  翁章梁              
上列當事人間公立學校教職員退休資遣撫卹條例事件，上訴人對
於中華民國109年5月29日高雄高等行政法院108年度年訴字第35
號判決，提起上訴，本院判決如下：
　　主  文
上訴駁回。
上訴審訴訟費用由上訴人負擔。
　　理  由
一、程序事項：
　㈠依行政訴訟法第29條第1項、第3項、第30條第1項、第3項及
    第34條等規定，多數有共同利益之人得選定1人至5人為全體
    起訴，全體選定人於選定後復得以同意得更換或增減之，惟
    其更換或增減，應以文書證之，如未能以文書證明原來被選
    定人已經全體選定人依法變更者，其被選定人之資格即不發
    生喪失之效果。
　㈡經查本件行政訴訟繫屬於高雄高等行政法院（下稱原審）時
    ，業據附表所示全體當事人選定其中之黃文財、蔡萬追及李
    中進等3人為被選定人，嗣經原審判決後，本件訴訟代理人
    於提出上訴狀時，雖另檢具書面證明全體當事人已重新選定
    李中進1人為被選定人（見本院卷第89至107頁）。惟附表編
    號9侯法武、編號90凃博助、編號100黃麗華、編號128姚學
    鈞、編號129劉碧霞旭等人均已於上訴前死亡，依前開說明
    ，自無從發生變更原來選定當事人之效力，黃文財及蔡萬追
    之被選定人資格仍未喪失，故黃文財、蔡萬追及李中進等3
    人仍應併列為上訴人。
二、爭訟概要：
　　上訴人即被選定人與附表所示選定人均係於民國107年6月30
    日前，已經被上訴人依85年修正施行之學校教職員退休條例
    （下或稱舊法，於108年4月24日廢止）核定退休生效，並支
    領月退休金之公立學校退休教職員。被上訴人嗣依106年8月
    9日公布、107年7月1日施行之公立學校教職員退休資遣撫卹
    條例(下或稱新法）第34條第3項、第36條、第37條及第39條
    第1項等規定，重新審定計算上訴人及附表所示之選定人107
    年7月1日至117年12月31日及118年1月1日後之每月退休所得
    ，並分別以如原審108年度年訴字第35號判決（下稱原判決
    ）附表2發文字號欄所示函文及所附同號已退公立學校教職
    員退休所得重新審定通知書（下合稱原處分）通知上訴人及
    附表所示之選定人。上訴人及附表所示選定人均不服，分別
    經如原判決附表2所示訴願決定書（下合稱訴願決定）予以
    駁回。由被選定人黃文財、蔡萬追及李中進等3人委任訴訟
    代理人提起行政訴訟，並聲明：訴願決定及原處分均撤銷。
    經原審以上訴人之訴為顯無理由，不經言詞辯論，逕以原判
    決駁回之。上訴人不服，遂提起本件上訴。
三、原判決所載兩造於原審之主張及答辯暨聲明，均引用。
四、原判決駁回上訴人在第一審之訴，係以：
　㈠按行政訴訟法第107條第3項規定及司法院釋字第185號解釋意
    旨，個案審理應適用之法律，倘經司法院大法官作成合憲解
    釋，行政法院因受解釋拘束，即須以經大法官認為合憲之法
    律作為審判之依據，已無就該法律是否違憲為審查之可能。
    因此，上訴人以作成行政處分所依據之法律違憲，主張行政
    處分違法，提起撤銷訴訟，該法律於經大法官作成合憲解釋
    後，是否違憲問題，並非行政法院為案件審理時所得審查。
    故上訴人以此為理由，主張行政處分違法提起之撤銷訴訟，
    即屬在法律上顯然不能獲得勝訴者。
　㈡司法院於108年8月23日作成釋字第783號解釋（下稱釋字第78
    3號解釋），認新法第8條第2項規定無涉法律不溯及既往原
    則及工作權之保障，亦未牴觸比例原則，與憲法保障人民財
    產權之意旨尚無違背。新法第4條第6款、第39條第2項規定
    ，與憲法保障生存權及教育工作者生活之意旨尚無違背。新
    法第4條第4款、第5款、第19條第2款、第3款、第36條、第3
    7條、第38條及第39條第1項規定，無涉法律不溯及既往原則
    ，與信賴保護原則、比例原則尚無違背。另新法第34條第3
    項規定，依上開說明，亦無因違憲而不能適用情形。是被上
    訴人於新法施行後，依新法施行細則第35條第1項規定、新
    法第36條、第37條及第39條規定，作成重新審定處分，即難
    認與法不合。因此，上訴人以其為新法施行前已依舊法退休
    生效之公立學校教職員，主張其無新法規定之適用，被上訴
    人係適用牴觸憲法無效之新法作成各該原處分，侵害其等請
    求權利，無非以其一己主觀之歧異見解指摘各該原處分違法
    ，難以採取。
　㈢次按司法院釋字第781號解釋理由書，於軍公教人員之退休所
    得分配，立法者應有較大形成空間，考量不同情況有不同之
    合理分配。另參釋字第783號解釋文，上訴人主張新法第67
    條第1項、新法施行細則第103條、第77條第1項第3款規定違
    反司法院釋字第717號解釋意旨、憲法第7條平等原則、第15
    條工作權、第23條比例原則等已無實益等詞，茲為其論據。
五、上訴意旨略以：
　㈠原判決引據之新法，欠缺法律存在之生效要件，其制定程序
    不完備，從全國各機關學校組織法、組織規程、任（聘）用
    法令（含軍事校院人事處理法令）等規定，軍、公、教人員
    有同時存在同一機關學校服務，職稱相同、工作内容相同，
    其權利義務無法區分之特性，新法未配合陸海空軍軍官士官
    服役條例内容修正，讓軍人與公教人員退休金產生差別待遇
    ，製造身分與就業歧視，顯與憲法及相關法律牴觸。
　㈡原處分引據之新法第4條第4至6款、第36條、第37條、第38條
    及第39條規定等，雖無涉法律不溯及既往原則，但與「陸海
    空軍軍官士官服役條例」間涉及法律制定修正之不平等相比
    較，與憲法第7條平等原則及第23條比例原則牴觸。公教人
    員繳的退撫基金比軍人多、領的退休金卻比軍人少3分之1以
    上，此與規範對象應受保護之信賴利益相權顯然失衡，亦明
    顯違反司法院釋字第717號解釋。
　㈢司法院釋字第781號、第782號與第783號解釋，相互矛盾且偏
    頗缺漏，不諳我國軍公教人員權利義務無法區分之特性，且
    對軍、公、教人員員額精簡缺乏實證資料，致陷於錯誤，其
    解釋明顯謬誤。司法院大法官會議未查「國家年金改革委員
    會」及被上訴人失職未提案修正新法，未完成新法立法之「
    正當法律程序」，造成行政處分引據之新法違背國是會議凝
    聚之年改政策致新法内容違憲，釋字第783號解釋謬誤，侵
    害現職及退休公務人員（含司法人員）受憲法保障之工作權
    與財產權。
　㈣原判決對於上訴人於原審主張原處分違反行政程序法第6條、
    第7條、第8條、第9條及第111條第7款等規定等節，均未予
    置理，未經調查程序，且不經言詞辯論，逕以判決駁回，有
    違背行政訴訟法第243條第1項第6款規定之判決理由不備及
    理由矛盾之情形。　　
六、本院經核原判決駁回上訴人在原審之訴尚無違誤。兹就上訴
    理由，再予論述如下：
　㈠按107年7月1日施行之公立學校教職員退休資遣撫卹條例第 3
    4條規定：「（第1項）退休教職員因兼具退撫新制實施前、
    後年資而得依原學校教職員退休條例第21條之1第5項及第6
    項規定核發補償金者，於本條例施行之日起一年內退休生效
    時，仍依原規定核發。（第2項）本條例施行前已依原學校
    教職員退休條例第21條之1第5項及第6項規定審定並領取補
    償金者，仍照本條例施行前原適用之規定發給。（第3項）
    前項人員已依原學校教職員退休條例第21條之1第5項規定審
    定並領取月補償金者，於本條例施行後，以其核定退休年資
    、等級，按退休時同等級現職人員本（年功）薪額，依原學
    校教職員退休條例第21條之1第5項規定，計算其應領之一次
    補償金，扣除其於本條例施行前、後所領之月補償金後，補
    發其餘額。無餘額者，不再補發。」第36條規定：「（第1
    項）退休教職員支領月退休金者，其公保一次養老給付之優
    惠存款利率（以下簡稱優存利率），依下列規定辦理：一、
    自中華民國107年7月1日至109年12月31日止，年息百分之九
    。二、自中華民國110年1月1日起，年息為零。（第2項）前
    項人員除支領減額月退休金者外，其公保一次養老給付之優
    存利息，依前項規定計算後，致每月退休所得低於第37條及
    附表三所定最末年替代率上限金額時，按該金額中，屬於公
    保一次養老給付優存利息部分，照年息百分之十八計算其公
    保一次養老給付可辦理優惠儲存之金額。但依本條例施行前
    規定計算之每月退休所得（以下簡稱原金額）原即低於第37
    條及附表三所定最末年替代率上限金額者，依原儲存之金額
    及年息百分之十八辦理優惠存款。（第3項）依前2項、第37
    條至第39條規定計算後之每月退休所得低於或等於最低保障
    金額者，應按最低保障金額中，屬於公保養老給付優存利息
    部分，照年息百分之十八計算其公保一次養老給付可辦理優
    惠儲存之金額。但原金額原即低於最低保障金額者，依原儲
    存之金額及年息百分之十八辦理優惠存款。（第4項）退休
    教職員支領一次退休金者，其一次退休金與公保一次養老給
    付之優存利率，依下列規定辦理：一、一次退休金與公保一
    次養老給付合計之每月優存利息高於最低保障金額者：（一
    ）最低保障金額之優存利息相應之本金，以年息百分之十八
    計息。（二）超出最低保障金額之優存利息相應之本金，其
    優存利率依下列規定辦理：1.自中華民國107年7月1日至109
    年12月31日止，年息百分之十二。2.自中華民國110年1月1
    日至111年12月31日止，年息百分之十。3.自中華民國112年
    1月1日至113年12月31日止，年息百分之八。4.自中華民國1
    14年1月1日起，年息百分之六。二、一次退休金與公保一次
    養老給付合計之每月優存利息低於或等於最低保障金額者，
    其優存本金以年息百分之十八計息。（第5項）退休教職員
    兼領月退休金者，依下列規定辦理：一、按兼領月退休金比
    率計得之公保一次養老給付優存金額，依第1項規定辦理。
    但最低保障金額及第2項所定最末年替代率上限金額應按其
    兼領之月退休金比率計算。二、兼領之一次退休金得辦理優
    惠存款金額，加計按兼領一次退休金比率計得之公保一次養
    老給付優存金額，依前項規定辦理。但最低保障金額應按其
    兼領一次退休金之比率計算。」第37條規定：「（第1項）
    本條例施行前退休生效者之每月退休所得，於本條例施行後
    ，不得超過依替代率上限計算之金額。（第2項）前項替代
    率應依退休教職員審定之退休年資，照附表三所定替代率計
    算，任職滿15年者，替代率為百分之四十五，其後每增加1
    年，替代率增給百分之一點五，最高增至35年，為百分之七
    十五。自第36年起，每增加1年，增給百分之零點五，最高
    增至40年止。未滿1年之畸零年資，按比率計算；未滿1個月
    者，以1個月計。（第3項）前項替代率之上限，依退休教職
    員審定之退休年資，照附表三所列各年度替代率認定。（第
    4項）前3項所定替代率，於選擇兼領月退休金者，各依其兼
    領一次退休金與兼領月退休金比率計算。（第5項）本條例
    施行前退休生效者，應按本條例施行時之待遇標準，依前4
    項規定重新計算每月退休所得；經審定後，不再隨在職同等
    級人員本（年功）薪之調整重新計算。」及第39條規定：「
    （第1項）退休教職員每月退休所得依第36條規定調降優存
    利息後，仍超出附表三所定各年度替代率上限者，應依下列
    順序，扣減每月退休所得，至不超過其替代率上限所得金額
    止：一、每月所領公保一次養老給付或一次退休金優存利息
    。二、退撫新制實施前年資所計得之月退休金（含月補償金
    ）。三、退撫新制實施後年資所計得之月退休金。（第2項
    ）退休教職員每月所領退休所得，依第37條或前條規定計算
    後，有低於最低保障金額者，支給最低保障金額。但原金額
    原即低於最低保障金額者，依原金額支給。（第3項）前項
    所定最低保障金額，於選擇兼領月退休金者，依其兼領比率
    計算。」
　㈡經核上訴人即被選定人與附表所示選定人均係於107年6月30
    日前經核准退休之公立學校教職員，並適用舊法審定退休給
    與在案。嗣經被上訴人適用公立學校教職員退休資遣撫卹條
    例第36條、第37及第39條第1項等規定，重新審定計算上訴
    人及附表所示選定人各自107年7月1日至117年12月31日及11
    8年1月1日後之每月退休所得，分別作成如原判決附表所示
    原處分，並已對上訴人及附表所示選定人為通知等情，為原
    判決所確認之事實，核與卷附原處分所載內容相符，無違反
    證據法則，自得為本院判決之基礎。
　㈢上訴意旨雖以上開情詞，資為指摘原判決違背法令情形之論
    據。惟：
　　⒈依憲法第78條「司法院解釋憲法，並有統一解釋法律及命
      令之權。」第173條「憲法之解釋，由司法院為之。」第1
      71條第2項「法律與憲法有無牴觸發生疑義時，由司法院
      解釋之。」及第79條第2項「司法院設大法官若干人，掌
      理本憲法第78條規定事項……」等規定意旨，足見法律是否
      牴觸憲法而無效之爭議，專屬於司法院大法官解釋之權限
      ，其解釋有發生拘束全國各機關及人民之效力。且依憲法
      第80條規定，法官須超出黨派以外，依據法律獨立審判，
      現行法律既經司法院解釋未牴觸憲法無效，各機關處理有
      關事項，應依解釋意旨為之，法院自應受其拘束，法官不
      得逕自認定其違憲而拒絕適用，此參照司法院釋字第185
      號解釋至明。又法律經司法院解釋合憲後，倘原來憲法與
      法律所規範之秩序與價值無明顯變遷，自無反覆聲請司法
      院重行認定與判斷，再作成變更或補充解釋之必要，無論
      政府機關或人民均應遵從，方符法治國原則。
　　⒉關於公立學校教職員退休資遣撫卹條例第4條第4款至第6款
      、第8條第2項、第19條第2款、第3款、第36條、第37條、
      第38條及第39條第1項、第2項等規定，是否違背憲法保障
      人民生存權、財產權、工作權及教育工作者生活之意旨，
      或牴觸法律不溯及既往原則、信賴保護原則及比例原則之
      疑義，於本件上訴人起訴後，業據司法院受理釋憲聲請案
      件，作成釋字第783號解釋文明示：「公立學校教職員退
      休資遣撫卹條例第8條第2項規定無涉法律不溯及既往原則
      及工作權之保障，亦未牴觸比例原則，與憲法保障人民財
      產權之意旨尚無違背。同條例第4條第6款、第39條第2項
      規定，與憲法保障生存權及教育工作者生活之意旨尚無違
      背。同條例第4條第4款、第5款、第19條第2款、第3款、
      第36條、第37條、第38條及第39條第1項規定，無涉法律
      不溯及既往原則，與信賴保護原則、比例原則尚無違背。
      」並明確闡述其解釋理由如次：⑴新定之法規，如涉及限
      制或剝奪人民權利或增加法律上之義務，原則上不得適用
      於該法規生效前業已終結之事實或法律關係，是謂禁止法
      律溯及既往原則。倘新法規所規範之法律關係，跨越新、
      舊法施行時期，而構成要件事實於新法規生效施行後始完
      全實現者，除法規別有規定外，應適用新法規。此種情形
      ，係將新法規適用於舊法規施行時期內已發生，且於新法
      規施行後繼續存在之事實或法律關係，並非新法規之溯及
      適用，無涉禁止法律溯及既往原則。⑵一次性之退撫給與
      法律關係，例如請領一次退休金，且未辦理優惠存款個案
      ，固於受規範對象受領給付時終結；非一次性之退撫給與
      ，於完全給付前，該法律關係尚未終結。此由：①退撫給
      與請求權可能因退休後始發生之事由而喪失、停止、恢復
      、剝奪、減少；②退休人員經審定後之月退休金，於新法
      施行前，應隨現職人員調薪而更動，於新法施行後，得隨
      消費者物價指數之變動而調整等規定，皆係建構於繼續性
      法律關係，可資說明。是對於非屬一次性之退撫給與，諸
      如月優存利息、月補償金、月退休金，因退撫給與法律關
      係之構成要件事實，在現實生活中尚未完全具體實現，倘
      新法規變動退撫給與內容，且將之適用於新法規施行後仍
      繼續存在之事實或法律關係，而未調降或追繳已受領之退
      撫給與，即非新法規之溯及適用，無涉法律不溯及既往原
      則。⑶又信賴保護原則所追求的法秩序安定，以及現代國
      家面對社會變遷而不斷衍生改革需求，必須依民主原則有
      所回應，兩者同屬憲法保護之基本價值，應予調和。又任
      何法規皆非永久不能改變，受規範對象對於法規未來可能
      變動（制定、修正或廢止），亦非無預見可能。立法者為
      因應時代變遷與當前社會環境之需求，在無涉法律不溯及
      既往原則之情形下，對於人民既存之權益，原則上有決定
      是否予以維持以及如何維持之形成空間。然就授予人民權
      益而未定有施行期間之舊法規，如客觀上可使受規範對象
      預期將繼續施行，並通常可據為生活或經營之安排，且其
      信賴值得保護時，須基於公益之必要始得變動。且於變動
      時，為目的之達成，仍應考量受規範對象承受能力之差異
      ，採取減緩其生活與財務規劃所受衝擊之手段，始無違信
      賴保護原則與比例原則（司法院釋字第525號及第717號解
      釋參照）。原對退休人員較為有利之退撫制度有其時代背
      景，嗣因社會變遷而衍生諸多未必合理之現象，然實非可
      歸責於受規範對象，且受規範對象對舊法規之繼續施行亦
      有應受保護之信賴利益。惟上開調降原退休所得之相關規
      定，對原退撫給與作適度之調降係為達成下列目的：①平
      緩服務年資相同、等級亦相同之退休人員，因服務期間之
      不同，退休所得之顯著差異；②消除兼具舊制與新制年資
      者，因新舊制年資比例不同，所致退休所得之不均衡；③
      處理受規範對象繼續領取全部優存利息之不合理性；④降
      低政府因補貼優存利息之財務負擔；⑤因應人口結構老化
      退撫給與持續增加之費用，多由少子化後之下一世代負荷
      之情形；⑥延緩政府培育人才提早流失，以及⑦延續退撫基
      金之存續，維護退休公務人員老年經濟安全等。此等目的
      整體而言，係為追求高於個人信賴利益之重要公共利益，
      且上開規定已設有適度減緩受規範對象之生活與財務規劃
      所受衝擊之措施。是所採手段未逾越必要之程度，得認與
      信賴保護原則、比例原則尚無違背等意旨。
　　⒊由是觀之，有關上訴人自107年7月1日以後月退休所得應適
      用之公立學校教職員退休資遣撫卹條例第36條、第37條及
      第39條等規定，重新規制每月退休所得之替代率上限，適
      度調降原退撫給與，並將支領或兼領月退休金之已退休教
      職員納入適用範圍，是否違背憲法保障人民生存權、財產
      權、工作權及教育工作者生活之意旨，或牴觸法律不溯及
      既往原則、信賴保護原則及比例原則等疑義，於司法院受
      理釋憲聲請案件後，經審究憲政原理，並盱衡目前我國退
      休金儲備狀況已呈現入不敷出之疲態，現行退休金制度之
      相關法規範確實存在諸多欠缺合理性之處，若不予改革將
      損及目前在職人員將來退休之權益，為避免退休金制度運
      作失靈，並建構完善的社會保險與安全體系，以維護世代
      正義，業已明確表示立法機關為實現分配正義，避免世代
      對立，導致社會動盪不安，就源自政府預算之有關退撫給
      與事項，制定公立學校教職員退休資遣撫卹條例予以規範
      ，有立法形成自由，不違反信賴保護原則與比例原則。且
      公立學校教職員退休資遣撫卹條例對於非屬一次性之退撫
      給與，因其法律關係之構成要件事實尚未完全具體實現，
      迄公立學校教職員退休資遣撫卹條例施行後始合致之要件
      事實，自應適用新法計算其退撫給與，無涉法律不溯及既
      往原則。是以，上開公立學校教職員退休資遣撫卹條例各
      該規定，既經司法院解釋未牴觸憲法而無效，被上訴人援
      為作成原處分重新計算上訴人等人自107年7月1日以後之
      每月退休所得之規範依據，自為法所許。
　　⒋關於上訴意旨著墨於公立學校教職員退休資遣撫卹條例第4
      條第4至6款、第36條、第37條、第38條及第39條第1項等
      規定，與陸海空軍軍官士官服役條例相關條文相比較，主
      張二者規定有不平等情形，牴觸憲法第7條及第23條規定
      之平等原則及比例原則；且公教人員繳交退撫基金比軍人
      多，受領退休金卻少3分之1以上，與規範對象應受保護之
      信賴利益相權顯然失衡，亦違反司法院釋字第717號解釋
      乙節。查：
　　　⑴107年6月21日修正公布之陸海空軍軍官士官服役條例對
        於退伍除役人員之退除給與，設有應適用對象之最低金
        額標準較高、特殊弱勢者不調降優存利息、編列預算挹
        注退撫基金等相對有利措施規定，而公立學校教職員退
        休資遣撫卹條例未見相同內容之規定，然司法院於108
        年8月23日作成釋字第781號解釋，闡述上開陸海空軍軍
        官士官服役條例為特別規定，係考量憲法增修條文第10
        條第9項規定之意旨，以示對退伍除役人員之特殊尊重
        （見該號解釋理由書第55段）。準此，立法者對於軍公
        教人員之退休所得分配，考量彼此之情況不同，設定內
        容互有差別之分配措施，顯有立法形成之空間，無從援
        為公立學校教職員退休資遣撫卹條例牴觸憲法關於平等
        原則及比例原則規定之論據。
　　　⑵另觀諸司法院釋字第717號解釋文係載謂：銓敘部95年1
        月17日增訂發布、同年2月16日施行之退休公務人員公
        保養老給付金額優惠存款要點（已廢止）第3點之1第1
        項至第3項、第7項及第8項、教育部95年1月27日增訂發
        布、同年2月16日施行之學校退休教職員公保養老給付
        金額優惠存款要點（已廢止）第3點之1第1項至第3項、
        第7項及第8項，有關以支領月退休金人員之每月退休所
        得，不得超過依最後在職同等級人員現職待遇計算之退
        休所得上限一定百分比之方式，減少其公保養老給付得
        辦理優惠存款金額之規定，尚無涉禁止法律溯及既往之
        原則。上開規定生效前退休或在職之公務人員及學校教
        職員對於原定之優惠存款利息，固有值得保護之信賴利
        益，惟上開規定之變動確有公益之考量，且衡酌其所欲
        達成之公益及退休或在職公教人員應受保護之信賴利益
        ，上開規定所採措施尚未逾越必要合理之程度，未違反
        信賴保護原則及比例原則等意旨，核與公立學校教職員
        退休資遣撫卹條例之規範目的相一致，上訴意旨指稱：
        公立學校教職員退休資遣撫卹條例違反司法院釋字第71
        7號解釋云云（見上訴人109年6月29日上訴狀第28頁即
        本院卷第74頁），容欠允洽，自不足取。
　　⒌另「原告之訴依其所訴之事實，在法律上顯無理由者，行
      政法院得不經言詞辯論，逕以判決駁回之」為行政訴訟法
      第107條第3項所明定。參據其立法理由載謂：「原告之訴
      ，依其所訴之事實，在法律上顯無理由者，行政法院得不
      經言詞辯論，逕以判決駁回之，以節省勞費，而符經濟之
      原則」等語，可見原告之訴即使具備實體判決要件，但由
      其主張之主要事實觀之，無待證據調查審認或法律上爭議
      必須進行辯論始能釐清，已足以判斷在法律上顯無理由者
      ，為節省司法資源及當事人往返法院之勞費，以符合訴訟
      經濟原則，行政法院不經言詞辯論程序，逕以判決駁回之
      ，並非法所不許。從而，本件上訴人於原審起訴主張新制
      定公立學校教職員退休資遣撫卹條例明定對於已辦理退休
      之公立學校教職員仍有適用，牴觸法律不溯及既往原則等
      諸多憲法原則應屬無效之法律，因此違憲爭議屬於司法院
      解釋憲法之權限範疇，既經作成釋字第783號解釋明示被
      上訴人據以作成原處分之該條例相關規定並無牴觸憲法無
      效在案。則原審因審酌本件個案特殊情形，毋庸進行言詞
      辯論程序，即足以判斷上訴人之訴在法律上顯無理由，認
      為本件訴訟進行言詞辯論程序不具實質意義，為避免增添
      當事人勞費與耗損司法資源，而適用行政訴訟法第107條
      第3項規定予以終結，不但無違當事人訴訟權之保障，且
      符合訴訟經濟原則，自屬適法有據。　　　
　㈣從而，本件原判決已論斷原處分所適用之公立學校教職員退
    休資遣撫卹條例第36條、第37條、第39條等規定業據釋字第
    783號解釋無違反信賴保護原則、法律不溯及既往原則、比
    例原則及平等原則之情形，原審應受拘束，依據該解釋意旨
    作成判決。復援引司法院釋字第781號解釋理由為據，敘明
    立法者對於軍公教人員之退休所得分配，考量不同情況有不
    同之合理分配，應有較大形成空間等理由，據以駁回上訴人
    在原審之訴，於法核無違誤。上訴意旨指摘原判決有行政訴
    訟法第243條第1項第6款之判決不備理由及理由矛盾之情形
    ，尚非可採。
七、綜上所述，原判決駁回上訴人在原審之訴，並無判決違背法
    令之情形。上訴意旨仍執前詞，求予廢棄，為無理由，應予
    駁回。
八、據上論結，本件上訴為無理由。依行政訴訟法第255條第1項
    、第98條第1項前段、第104條、民事訴訟法第85條第1項前
    段，判決如主文。
中　　華　　民　　國　　111 　年　 　5　　月　　26    日
                    最高行政法院第四庭
                        審判長法官  陳  國  成
                              法官　王　碧　芳
                              法官　簡　慧　娟
                              法官　鍾　啟　煌
                              法官　蔡　紹　良

以  上  正  本  證  明  與  原  本  無  異
中　　華　　民　　國　　111 　年　　 5　　月　　27    日
                              書記官  莊  子  誼